臺灣桃園地方法院刑事判決　　　　　　　　　　　　八十七年度訴緝字第一七號
　　公　訴　人　臺灣桃園地方法院檢察署檢察官
　　被　　　告　甲○○
右列被告因違反麻醉藥品管理條例等案件，經檢察官提起公訴（八十四年度偵字第一
二六七三號）及移送併辦（台灣桃園地方法院檢察署八十五年偵字第一九００號、台
灣新竹地方法院檢察署八十七年度偵字第六二五五號、九十年毒偵字第五六二號），
本院判決如左︰
    主  文
甲○○連續明知為禁藥而轉讓，處有期徒刑伍月，如易科罰金以佰元折算壹日。又
連續施用第二級毒品，免刑。扣案之第二級毒品安非他命壹包（驗餘淨重點肆柒零
公克【含包裝】），沒收銷燬之；扣案用來裝安非他命之空袋共個、安非他命吸食
器共貳組、吸食安非他命所用之玻璃吸管貳支、塑膠管壹支、小燈炮伍個、用來裝安
非他命之彩色筆伍支，均沒收。
    事  實
一、甲○○基於施用第二級毒品安非他命之概括犯意，自民國八十三年一月間某日起
    至八十七年八月十日下午三時四十分許製作警訊筆錄後採尿時起回溯九十六小時
    內某一時點止，在其位於桃園縣八德市○○街五五巷二號二樓住處，連續非法施
    用安非他命多次。為警分別於八十四年十月十二日晚間十一時許，因甲○○在桃
    園縣八德市○○街五十五巷駕駛乙○○所竊取之贓車為警查獲，經甲○○帶同警
    方至其上開東勇街住處當場查獲乙○○（乙○○部分詳如事實欄二所述），及安
    非他命一包（驗餘淨重三．四七０公克【含包裝】）、甲○○所有供其裝安非他
    命所用之空袋二個、安非他命吸食器一組、吸食安非他命玻璃吸管二支。又於八
    十五年二月五日晚間七時許，在桃園市○○路七十巷二號二樓查獲，並扣得安非
    他命一包（淨重０．０一一０公克，取樣０．００一一０公克，已鑑析用罄）、
    及甲○○所有供其分裝、吸用安非他命所用之塑膠管一支、小燈炮五個及裝安非
    他命用之彩色筆五支。另於八十七年八月十日下午三時三十分許，為警在新竹縣
    竹北市新庄里十鄰九十九號河堤旁查獲甲○○。嗣經本院裁定並於八十七年八月
    十四日送台灣桃園看守所附設勒戒所觀察、勒戒，經桃園看守所附設勒戒所認有
    繼續施用毒品傾向，於同年八月二十六日起執行強制戒治，嗣本院依聲請以八十
    八年度毒聲字第九七號裁定停止戒治，而於八十八年一月十六日停止戒治出所，
    詎甲○○又承前開施用第二級毒品之概括犯意，於出所後再於八十八年一月二十
    八日採尿時起回溯九十六小時內某一時點起至九十年二月九日下午五時許製作警
    訊筆錄後採尿時起回溯九十六小時內某一時點止，在其前開住處及桃園縣平鎮市
    ○○街一０一巷十二弄十四號五樓等處，非法施用安非他命多次，經台灣桃園地
    方法院檢察署（下稱地檢署）通知甲○○於八十八年一月二十八日至地檢署採尿
    送驗呈安非他命陽性反應，及於九十年二月九日下午三時許，為警在桃園縣平鎮
    市○○街一０一巷十二弄十四號五樓查獲，並扣得甲○○所有供其施用毒品所用
    之安非他命吸食器一組，始悉上情，經本院依聲請再以八十八年毒聲字第二五五
    三號裁定撤銷停止戒治，令入戒治處所施以強制戒治，惟甲○○經合法通知執行
    殘餘之戒治期間均無正當理由未到庭，經本院發佈通緝後，於九十年五月九日緝
    獲並送戒治處所執行殘餘戒治期間，至九十年十二月十五日戒治期滿。
二、甲○○又明知安非他命業經行政院衛生署於六十九年十二月八日以衛署藥字第三
    ０一一二四號公告禁止輸入、製造。七十年六月一日起禁止販賣，為藥事法所規
    定禁止之禁藥，竟另行基於轉讓禁藥之概括犯意，自八十四年九月間某日起至同
    年十月間某日止，在前開桃園縣八德市○○街五五巷二號二樓住處，連續無償轉
    讓安非他命共四次供乙○○施用（乙○○於八十八年七月二十五日死亡，所涉施
    用毒品部分已審結）。嗣為警於八十四年十月十二日晚間十一時許，在桃園縣八
    德市○○街五十五巷查獲，經甲○○帶同警方至其上開東勇街住處再查獲乙○○
    （查獲經過及扣案物如事實欄一所述）。
三、案經桃園縣警察局中壢分局移送台灣桃園地方法院檢察署檢察官偵查起訴及移送
    併辦。
    理  由
一、訊據被告甲○○坦承有於右揭時、地，非法施用安非他命之事實，惟矢口否認有
    無償轉讓禁藥安非他命予乙○○之犯行，辯稱：伊沒有拿安非他命給乙○○，是
    伊與乙○○一起施用安非他命，他只有來過伊住處二次，查獲當日是乙○○拿安
    非他命到伊住處要賣毒品，但伊說不要，他就在伊住處與伊一起施用安非他命云
    云。經查(1)被告右開施用安非他命犯行，業據被告於警、偵訊及本院審理時供認
    不諱，而被告為警查獲後之八十四年十月十三日六時許、八十七年八月十日下午
    三時四十分許製作筆錄後、八十八年一月二十八日、九十年二月九日下午五時許
    製作警訊筆錄後，經分別採集尿液送請鑑驗結果，均呈甲基安非他命或安非他命
    陽性反應，有台北縣衛生局（八十四）北縣衛煙檢字第一三三一四至一三三一八
    號煙毒檢驗成績書、新竹縣衛生局八十七年八月十五日竹縣衛六字第八七一一一
    ０號尿液檢驗單及該局九十年二月十五日竹縣衛六字第九００一三五號尿液檢驗
    單各乙紙附卷及台灣昭信科技顧問股份有限公司濫用藥物陽性檢體檢驗報告乙紙
    附於台灣桃園地方法院檢察署八十八年度聲撤戒一字第一０三號偵查卷內可憑，
    且為警於八十四年十月十二日查獲該次扣案之白色結晶經送請鑑定結果，檢出甲
    基安非他命成分（驗餘淨重三．四七０公克【含包裝】），亦有行政院衛生署藥
    物食品檢驗局八十五年三月十四藥檢壹字第八五０一五五四號檢驗成績書可憑，
    另為警於八十五年二月五日查獲該次扣案之白色顆粒物，送請鑑定結果，亦檢出
    甲基安非他命成分（淨重０．０一一０克，取樣０．０一一０克，已鑑析用罄，
    空袋由本院領回），有國防部憲兵司令部刑事鑑識中心九十一年六月十三日（九
    一）綱得字第０七六０八號鑑驗通知書可稽，復有如事實欄所載之物扣案足佐，
    足認被告施用毒品之自白與事實相符，自得採為有罪判決之依據。(2)被告無償轉
    讓安非他命予乙○○施用之犯行，業據被告甲○○於警訊時供承：「：：乙○○
    所吸食之安非他命皆由我免費提供予他」等語，於偵查中復供稱：「：：若乙○
    ○有來就免費請他吸用，時、地均如陳所言（指自八十四年九月中旬起至十月間
    止在甲○○上開住處）」等語（詳台灣桃園地方法院檢察署八十四年偵字第一二
    六七三號偵查卷第十四頁、第七十三頁背面）不諱，核與證人乙○○於警訊時證
    述：「安非他命都是甲○○免費提供給我吸食」等語；於偵查中復證稱：「（安
    非他命何來？）甲○○請我吸的，自八十四年九月中旬起至十月間有三、四次在
    吳某家裡」（詳上開偵查卷第十頁、第七十三頁）等語，及於本院調查時所證：
    「（吳何時轉讓安給你？）大概四年前八十四年間，：：都在他住處，八德東勇
    街多次轉讓給我，沒收錢，後在八十四年十月十二日晚上被當場查獲」等語（詳
    本院八十八年二月十日訊問筆錄）相符，而證人乙○○與被告同於八十四年十月
    十二日被警查獲後，於同年月十三日八時許採集乙○○尿液，及於同年月十三日
    六時許採集甲○○尿液，經送請鑑驗結果，均呈甲基安非他命陽性反應，有台北
    縣衛生局八十四年（八四）北縣衛煙檢字第一三三一四至一三三一八號煙毒檢驗
    成績書在卷可稽，已足堪認被告確有右開轉讓禁藥予乙○○之事實無疑。被告在
    審判中翻異前詞，辯稱係伊與乙○○一起施用安非他命云云，顯為飾卸之詞，自
    不足採。綜述，本件事證已明，被告犯行均堪認定。
二、按甲基安非他命業經行政院衛生署六十九年十二月八日以衛署藥字第三０一一二
    四號公告禁止輸入製造；七十年六月一日起禁止販賣，再經行政院衛生署於七十
    五年七月十一日以衛署藥字第五九七六二七號公告列入禁藥管理，該署雖再以七
    十九年十月九日以衛署藥字第九０四一四二號公告將之列入麻醉藥品管理，但前
    揭禁藥管理之公告並未廢止，此經該署以八十年十二月十六日衛署藥字第九八七
    一二七號函釋在案，是安非他命改列為麻醉藥品後仍不失其禁藥之性質，為藥事
    法第二十二條規定之禁藥，其有轉讓者，依同法第八十三條第一項規定設有處罰
    規定。又被告甲○○轉讓安非他命行為後，毒品危害防制條例已於八十七年五月
    二十日公布，自同年月二十二日起施行，安非他命係屬該條例第二條第二項第二
    款規定之第二級毒品，其非法轉讓及施用者，同條例第八條第二項及第十條第二
    項亦設有處罰規定，就轉讓禁藥部分經比較二法之輕重，以藥事法第八十三條第
    一項之法定刑度五年以下有期徒刑，得併科新台幣十萬元以下罰金，較諸毒品危
    害防制條例第八條第二項之六月以上五年以下有期徒刑，得併科新台幣七十萬元
    以下罰金為輕，依刑法第二條第一項但書之規定，自應適用行為時法即藥事法論
    處。核被告甲○○所為，係犯藥事法第八十三條第一項之轉讓禁藥罪及毒品危害
    防制條例第十條第二項之施用第二級毒品罪。公訴人認被告施用安非他命犯行部
    分，係犯麻醉藥品管理條例第十三條之一第二項第四款之罪，尚有未洽，惟其基
    本事實同一，本院自應予審理，並變更其起訴法條。又被告轉讓前及施用前持有
    毒品之低度行為，為轉讓及施用之高度行為所吸收，不另成罪。其先後多次轉讓
    及施用毒品安非他命之行為，均時間緊接，復均觸犯構成要件相同之罪名，顯係
    基於概括犯意為之，均應論以連續犯一罪，並就轉讓禁藥罪部分加重其刑。查公
    訴人雖未就被告自八十三年一月間起至同年七月間止，及自八十八年十月十三日
    後至九十年二月九日下午五時許採尿時起回溯九十六小時內某一時點止之施用第
    二級毒品安非他命之犯行提起公訴，惟此部分因與起訴施用部分具有連續犯之裁
    判上一罪關係，為起訴效力所及，本院自得併予審理，附此敘明。又被告所犯上
    開二罪，犯意各別，行為互殊，應分論併罰。末查被告施用第二級毒品安非他命
    犯行部分，經本院裁定送觀察、勒戒後，認有繼續施用毒品傾向，再裁定施以強
    制戒治，嗣經台灣桃園看守所附設勒戒所認無繼續戒治必要，經本院裁定停止戒
    治，所餘戒治期間付保護管束（八十八年度毒聲字第九七號裁定），於停止戒治
    期間被告復因再施用毒品，違反保護管束應遵守事項情節重大，經本院裁定撤銷
    停止戒治，令入戒治處所施以強制戒治（八十八年度毒聲字第二五五三號裁定）
    後，至九十年十二月十五日始戒治期滿等情，有前開各裁定及台灣桃園看守所附
    設勒戒所八十七年八月二十七日桃所德衛勒字第０００五六四函暨函附有無繼續
    施用毒品傾向證明書、本院觀察勒戒及強制戒治執行指揮書、台灣新竹戒治所九
    十一年一月二十二日竹戒所憲行字第五九五號函在卷可憑，依毒品危害防制條例
    第三十五條第三款之規定被告施用第二級毒品犯行部分應為免刑之判決。爰就被
    告轉讓禁藥罪部分審酌其素行、犯罪動機、目的、被告轉讓安非他命供人施用，
    助長毒品泛濫及危害國人身心所生之危害及犯罪後態度等一切情狀，量處如主文
    所示之刑。又被告行為後，刑法第四十一條關於有期徒刑易科罰金折算標準之規
    定業於九十年一月四日修正，並於同年月十日經總統公布，同年月十二日生效施
    行。經比較新舊法之結果，以新法對於被告有利，依刑法第二條第一項前段之規
    定，應適用新法即修正後刑法第四十一條第一項前段之規定，併諭知被告所處有
    期徒刑易科罰金之折算標準。
三、扣案之安非他命一包（驗餘淨重三．四七０公克【含包裝】），為查獲之毒品，
    應依毒品危害防制條例第十八條第一項前段規定宣告沒收銷燬之。又扣案用來裝
    安非他命之空袋二個、安非他命吸食器一組、吸食安非他命玻璃吸管二支（以上
    為八十四年十月十二日查獲該次之物）、安非他命空袋一個（指內裝有安非他命
    淨重０．０一一０公克，取樣０．００一一０公克，惟已鑑析用罄該只空袋）、
    分裝、吸用安非他命所用之塑膠管一支、小燈炮五個及裝安非他命用之彩色筆五
    支（以上為八十五年二月五日查獲該次之物）、安非他命吸食器一組（以上為九
    十年二月九日查獲該次之物），均為被告所有且係供其施用毒品所用之物，業據
    被告供明（其中扣案之彩色筆五支，為被告所有用來裝安非他命所用，業據被告
    於警訊時供陳明確，其於審理時改稱與施用毒品無關，顯不足採，附此敘明），
    均應依刑法第三十八條第一項第二款規定宣告沒收。至為警於八十四年十月十二
    日查獲之電子秤一台，為被告堅決否認為其所有，亦無證據證明與本件被告施用
    毒品及轉讓禁藥犯行有何關連，依法不得併為沒收。又於八十五年二月五日查獲
    該次之安非他命一包，為鑑定機關取樣時鑑析用罄，有上開國防部憲兵司令部刑
    事鑑識中心九十一年六月十三日（九一）綱得字第０七六０八號鑑驗通知書可稽
    ，自無從就該次查扣之安非他命併諭知沒收銷燬，亦併予敘明。
據上論斷，應依刑事訴訟法第二百九十九條第一項前段、但書、第三百條，藥事法第
八十三條第一項，毒品危害防制條例第十條第二項、第十八條第一項前段、第三十五
條第三款，刑法第十一條前段、第二條第一項前段、但書，第五十六條、第三十九條
、第三十八條第一項第二款、修正後刑法第四十一條第一項前段，罰金罰鍰提高標準
條例第二條，判決如主文。
本案經檢察官鍾雅蘭到庭執行職務。
中      華      民      國      九十一      年    十一    月    十八    日
                                  臺灣桃園地方法院刑事第三庭
                                      法  官  林惠霞
右正本證明與原本無異
如不服本判決書應於送達後十日內向本院提出上訴狀
                                      書記官  吳仁心
中      華      民      國      九十一      年    十一    月     十九   日
附錄本案論罪科刑法條
藥事法第八十三條第一項
  明知為偽藥或禁藥，而販賣、供應、調劑、運送、寄藏、牙保、轉讓或意圖販賣而
列者，處五年以下有期徒刑，得併科新台幣十萬元以下罰金。
